臺灣高等法院臺南分院刑事判決
上　訴　人
即　被　告　乙○○
指定辯護人　本院公設辯護人　己○○
上列上訴人因違反毒品危害防制條例案件，不服臺灣嘉義地方法
院93年度訴字第204號中華民國93年9月13日第一審判決（起訴案
號：臺灣嘉義地方法院檢察署93年度偵字第2096號），提起上訴
，判決後，經最高法院第一次發回更審，本院判決如下：
      主      文
原判決撤銷。
乙○○連續販賣第一級毒品，累犯，處無期徒刑，褫奪公權終身
。扣案之第一級毒品海洛因包（合計淨重肆點貳捌公克），沒
收銷燬之。扣案之夾鍊袋拾陸個、電子磅秤壹臺、門號000
0000000號行動電話壹支，均沒收；販賣第一級毒品所得
新臺幣貳萬元，沒收之，如全部或一部不能沒收時，以其財產抵
償之。未扣案之門號0000000000、00000000
00號行動電話各壹支，均沒收，如全部或一部不能沒收時，追
徵其價額或以其財產抵償之。
      事      實
一、乙○○前於民國（下同）八十九年間因違反毒品危害防制條
    例案件，經臺灣嘉義地方法院以九十年度訴字第四０號分別
    判處有期徒刑一年、九月，定應執行有期徒刑一年八月確定
    ，甫於九十三年二月十一日執行完畢（九十二年九月三十日
    縮短刑期假釋出獄），仍不知悔改，又意圖營利，基於販賣
    第一級毒品海洛因之概括犯意：(一)自九十二年十一月下旬起
    （假釋期間），至九十三年三月間某日止，分別以0000
    000000號、0000000000號、000000
    0000號行動電話為聯絡工具，在嘉義市○○○路與民生
    北路口之莎士比亞婚紗店前、嘉義市○○街一二三巷一六號
    外巷口處、嘉義市○○路其綽號「阿嘉」之友人住處內等地
    ，連續以每次新臺幣（下同）一千元之代價，販賣第一級毒
    品海洛因共十五次予甲○○，計販賣毒品所得共一萬五千元
    。(二)於九十三年三月間，在嘉義市○○路歐特屋汽車旅館內
    、上開「阿嘉」住處等地，以每次一千元之代價，連續販賣
    第一級毒品海洛因予吳坤彥共二次，計販賣毒品所得共二千
    元。(三)於九十三年三月間，在「阿嘉」住處內，以每次一千
    元之價格，連續販賣第一級毒品海洛因予許嘉安共三次，計
    販賣毒品所得三千元。嗣於九十三年四月一日下午六時許，
    駕駛吳坤彥所使用之２Ｕ－６１７９號（登記名義人為吳坤
    彥妻吳秋雲）自小客車內載許嘉安、甲○○、陳書立，途經
    嘉義市○○路一一○號前為警持搜索票攔檢查獲，並扣得乙○○所有之第一級毒品海洛因三包（合計淨重四‧二八公克
    ）及其所有供販賣毒品罪所用之夾鍊袋三十六個、電子磅秤
    一臺、0000000000號行動電話一支，至販賣毒品
    所得共二萬元及其所有之供販賣毒品罪所用之門號0000
    000000、0000000000號行動電話則均未扣
    案。
二、案經嘉義市警察局第一分局報請臺灣嘉義地方法院檢察署檢
    察官偵查起訴。
      理      由
一、訊據上訴人即被告乙○○固坦承上開0000000000
    號行動電話是伊以其姐呂怡旻之名義申請使用及於上開時日
    為警查獲等事實，惟矢口否認有何販賣第一級毒品海洛因犯
    行，辯稱：「我僅施用毒品，沒有販賣海洛因，且許嘉安在
    原審審理時也到庭證述表示我沒有賣毒品給他，甲○○在警
    詢、偵查中證述不一致，不足以證明我有賣毒品給她，另證
    人吳坤彥才是真正販毒之人，何需我再賣毒品給他，此外門
    號0000000000、0000000000號行動電
    話並不是我所有亦非我在使用」云云。
二、經查：
（一）按被告以外之人於審判中有因所在不明而無法傳喚或傳喚
      不到者，其於檢察事務官、司法警察官或司法警察調查中
      所為之陳述，經證明具有可信之特別情況，且為證明犯罪
      事實之存否所必要者，得為證據。刑事訴訟法第一百五十
      九條之三第三款定有明文。本件證人甲○○屢次於原審及
      本院前審一再傳喚均未到庭，有送達回證及報到單各三份
      在卷可參（見原審卷第一０七、一一九、二０六之二、二
      一一頁；上訴卷第一０一、一０六頁），嗣經本院前審依
      法拘提，據嘉義縣警察局報告稱：經按址前往送達，惟被
      拘人甲○○家屬（父親）呂秋來拒絕簽收，並表示呂女日
      前遭嘉義地檢署通緝未曾返家不知去向等語，有該局於九
      十四年一月十日以嘉縣警刑偵字第0940060686號函檢還之
      本院簽發之拘票二紙、甲○○詳細通緝資料一紙及報告書
      一紙在卷可參（見上訴卷第一三０至一三四頁），足見證
      人甲○○目前所在不明而無法傳喚。
（二）本件被告乙○○確有於前揭時、地販賣第一級毒品海洛因
      予證人【甲○○】之事實，業據證人甲○○在警詢及九十
      三年四月二日上午偵查中證稱：在九十二年十一月底至十
      二月間在嘉義市○○○路與民生北路口之莎士比亞婚紗店
      前向被告乙○○購買海洛因，每次一千元購買一小包海洛
      因，是以我0000000000號行動電話（經查，該
      門號雖申請人為戊○○，有和信電信股份有限公司覆函可
      稽，惟證人即戊○○之女友甲○○自承該門號係由其使用
      ，見偵查卷第二五頁，顯見該門號確由證人甲○○使用，
      證人丁○○證稱係戊○○使用，應不足採，附此明）與
      被告乙○○0000000000、000000000
      0、0000000000號行動電話聯絡等語明確（見
      警卷第十八、十九頁，偵查卷第二四、二五、六一頁），
      於九十三年四月二日下午偵查中又具結證稱：以0000
      000000號，另一支電話號碼一時想不起來，向被告
      乙○○購買毒品，被告乙○○現在電話是0000000
      000號等語（見偵查卷第四二頁），於九十三年五月二
      十七日偵查中另證稱：因之前怕受觀察勒戒處分，故僅稱
      施用至今年一月份，實際上在三月初繼續施用海洛因多次
      ，故其向被告乙○○購買毒品十五次以上（按證人甲○○
      雖證述有十五次以上不到二十次，以有利於被告之次數即
      十五次計算），均在莎士比亞婚紗店前、證人許嘉安住處
      前巷子口、乙○○朋友「阿嘉」住處購買等語屬實（見偵
      查卷第七七頁），並經證人吳坤彥於偵查及原審審理時到
      庭結證明確（見偵查卷第七五至七六頁，原審卷第一六０
      至一六一頁），佐以被告於原審陳稱：「（問：起訴書所
      載0000000000號行動電話是否你所有？）電話
      號碼我不記得了。」、「（問：0000000000是
      否你所有？）我也不記得了，我只知道我的是和信的，和
      信的申請不到一個月。我只知道申請的是月租費的，易付
      卡的是我朋友給我的。」、「（問：000000000
      0號行動電話是否你所有？）我申請電話沒多久，我也不
      知道。」、「（問：0000000000號是否你所有
      ？）我也不記得。」、「（問：你申請行動電話是以何人
      名義申請？）我沒有以我的名字申請過，是以我姊姊呂怡
      旻名義申請，因我戒治還有欠錢，我沒有以我的名字申請
      。」等情（見原審卷第三一頁）。嗣原審依職權向和信電
      訊股份有限公司查詢0000000000、00000
      00000、0000000000號行動電話在九十二
      年十一月至九十三年三月間申請人資料，分別為：000
      0000000號易付卡租用人為丁○○，自九十二年十
      一月二十日租至同年十二月三十日止；00000000
      00號易付卡租用人丙○○，自九十三年二月二十三日起
      租至同年八月二十一日止；0000000000號租用
      人為呂怡旻，自九十三年三月十四日起租用迄今；而00
      00000000號與0000000000、0000
      000000及0000000000號行動電話間之通
      聯紀錄所顯示彼此間之通聯時間，分別於九十二年十二月
      間及九十三年三月間等情相符，有申請人資料三份（見原
      審卷第八二至八三頁、第一一三至一一五頁、第二０七至
      二一０頁）及通聯紀錄二份（見偵查卷第六三至六五頁、
      原審卷第八四至八九頁）在卷可稽，足認證人甲○○前開
      於警訊及偵查中所證與事實相符，而證人甲○○迭經原審
      及本院前審一再傳喚均未到庭，有如前述，其又係本件販
      賣案之買受人之一，是證人甲○○前開筆錄顯係為證明被
      告上開犯罪事實之存否所必要者，揆諸前開規定，自得採
      為證據。另稽之上開0000000000之通聯紀錄，
      於九十三年三月十五日十二時許，亦曾與證人許嘉安所有
      0000000000號之行動電話聯絡二次（見警卷第
      十二頁、原審卷第八四頁），足見被告確以上開行動電話
      為聯絡工具而於前揭時、地販賣第一級毒品予甲○○無訛
      。被告乙○○前揭所辯，係屬飾卸之詞，無足採信。
    (1)至上開0000000000號行動電話，易付卡租用人
      為丁○○；0000000000號行動電話，易付卡租
      用人為丙○○，該二人經本院前審依辯護人聲請傳喚到庭
      詰問，證人丁○○固結證稱：伊不認識被告，亦不認識呂
      怡旻。且伊手機申請後亦自己在使用，未借給別人用過云
      云。惟稽之其亦證稱：「（問：和信電訊股份有限公司0
      000000000號行動電話你有無使用過？）我忘記
      了，因為號碼有更改過，至於申請書上不是我的筆跡。」
      、「（問：你是否申請易付卡？）不是，我是申請門號。
      」、「（問：卷附這張身分證影本是否你的？）是的，但
      申請書的筆跡不是我寫的。」、「（問：你的身分證有無
      借給別人？）我沒有把身分證借給別人。」、「（問：你
      有無把身分證影印借給別人？）以前有申請信用卡或者手
      機才會影印給別人。」等語（見上訴卷第七六至七七頁）
      ，所證各節不僅與卷附和信電訊股份有限公司檢送之00
      00000000號行動電話基本資料所載該號碼係「易
      付卡」未符，且稽之證人甲○○所有000000000
      0號行動電話於九十二年十二月七日至同月十二日間，與
      0000000000號之行動電話，六日之間聯絡次數
      高達廿八次之多，有上開通聯紀錄在卷可參（見偵查卷第
      六三頁），不僅與證人丁○○所證伊不認識證人甲○○等
      情相互矛盾（見上訴卷第七八頁），參之證人丁○○證稱
      未曾書寫上開申請書、身分證未曾借給他人使用及申領時
      間甚短（自九十二年十一月二十日租至同年十二月三十日
      止，計一個半月）等情，足見上開行動電話應係有人假冒
      證人「丁○○」之名義以人頭所申領「易付卡」使用較符
      常理。
    (2)證人丙○○到庭證稱：「（問：0000000000號
      這份申請書上是否你去申請的，筆跡是否你的？）是的。
      」、「（問：申請時間何時？）從九十三年二月二十三日
      起租至同年八月二十一日止。」、「（問：這段期間有無
      把電話借給被告使用？）沒有，都是我在使用。」、「（
      問：你認識被告乙○○？）認識好幾年了。」、「（問：
      甲○○認識？）認識。」、「（問：甲○○說買毒品是用
      這支0000000000電話，是否你賣毒品給她？）
      沒有。」、「（問：你的電話是否有借給別人？）沒有。
      」、「（問：對於甲○○之供述有何意見？）我真的沒有
      賣毒品給她。」等語，惟經本院前審隔離訊問後，證人丙○○證稱：「（問：你們前來開庭囚車時是否有坐在一起
      ？）是的。」、「（問：是否你們串供好的？）沒有。」
      、「（問：為何甲○○說用這支0000000000電
      話買毒品？）是我去乙○○家時，他介紹甲○○給我認識
      。」、「（問：對於通聯紀錄有何意見？）我真的沒有和
      甲○○聯絡。」、「（問：你有無把行動電話借給被告使
      用？）證人沈默不語。」等情（見上訴卷第一一０至一一
      三頁），足見證人丙○○於交互詰問時，顯有隱情而不敢
      吐實。參之證人甲○○所有0000000000號行動
      電話於九十三年三月十日至同月廿四日間，與00000
      00000號之行動電話，聯絡次數高達七十餘次之多，
      有上開通聯紀錄在卷可參（見偵查卷第六四至六五頁），
      證人丙○○既證稱未曾與甲○○聯絡，何以在不到一個月
      之期間，即有如此高頻率次數的聯絡？足證證人丙○○前
      揭行動電話曾供予被告使用甚明。
    (3)而販賣毒品者為躲避檢警人員之追查，通常皆以人頭申請
      行動電話或借用數人電話並時常更換，而據證人甲○○供
      稱：與被告乙○○買賣方式是先用電話聯絡，再約定交易
      地點等語（見偵查卷第六一頁反面，九十三年五月廿日警
      訊筆錄）。可見被告為毒品交易時均非常小心，非常隱密
      ，唯恐一不小心即洩漏犯行。準此，被告利用人頭之行動
      電話以作為交易毒品之聯絡工具，即屬常情，此觀諸被告
      坦承伊所有使用扣案之0000000000號行動電話
      亦使用他人名義申請（見原審卷第二一０之一頁、第二三
      三至二三四頁），可為佐證。故上開000000000
      0號與0000000000號之行動電話（另0000
      000000號租用人為被告之姐呂怡旻，為被告使用，
      業據其供明在卷），雖申請名義人分別為證人丁○○與丙○○，然或係冒名之人頭或係友人所有，有如前述，自難
      據此即認定使用人即係申請人。而據證人甲○○上開證詞
      ，可知該二支行動電話均係被告所使用，再加上被告坦認
      之扣案之00000000000號及00000000
      0號係其所使用，則被告一人即持有四支行動電話，可見
      係使用人為不暴露行蹤，不斷更換手機而交互使用甚明。
      顯與一般販毒者使用行動電話之情況相同，因此，雖上開
      行動電話號碼均為他人名義，但是應可確認上述行動電話
      應為被告所使用無訛。
    (4)此外，證人甲○○為警查獲時經採尿送驗結果（與被告同
      時同地被查獲），確呈有嗎啡陽性反應，足見應有施用第
      一級毒品海洛因無疑，有嘉義巿衛生局檢驗涉嫌毒品及管
      制藥品之尿液檢體案件表一紙在卷可佐（見偵查卷第六八
      頁）。互核上述，足見證人甲○○上開所證與事實相符，
      而可憑採。
（三）又被告乙○○確有於前揭時、地販賣第一級毒品海洛因予
      證人【許嘉安】之事實，業據證人許嘉安於偵查中證述：
      看過被告乙○○在家中分裝毒品，每包賣一千元。在被告
      乙○○朋友「阿嘉」住處向被告買過三、四次，每次一千
      元等語（見偵查卷第三四至三六頁、第七八頁），佐以證
      人吳坤彥於偵查、原審審理時亦證述：曾看過證人許嘉安
      向被告買過毒品等語明確（見偵查卷第七九頁、原審卷第
      一六０頁），證人許嘉安於原審審理時雖又改稱：係和被
      告一起向證人吳坤彥購買毒品，被告並沒有在販賣毒品云
      云（見原審卷第一二八至一二九頁），然經原審就購買毒
      品過程隔離訊問證人許嘉安及被告，證人許嘉安證稱：「
      和被告一起向證人吳坤彥購買二次毒品，第一次在東京汽
      車旅館買三萬五千元，我拿一萬五千元給被告，有五百元
      鈔票及一千元鈔票，去到汽車旅館時，證人吳坤彥才秤一
      包給被告，毒品是在車上分的，第二次是在禾楓汽車旅館
      向證人吳坤彥買二萬元，兩個人有先去吃麵，吃完麵再一
      起去買，毒品是在汽車旅館裡面分好」云云，與被告所稱
      ：「第一次在東京汽車旅館買三萬五千元，到汽車旅館時
      ，證人吳坤彥已經將毒品裝好，證人許嘉安拿的一萬五千
      元都是千元鈔票，毒品是在汽車旅館分好，第二次是證人
      許嘉安到我家，我們一起去禾楓汽車旅館向證人吳坤彥買
      二萬元，去的時候已經包好，和證人許嘉安是在汽車旅館
      分好」云云（見原審卷第一二三至一四０頁），其二人就
      購買毒品過程所述多所出入，足認證人許嘉安於警訊及偵
      查中之證述，較為真實而可採。何況稽之上開00000
      00000之通聯紀錄，於九十三年三月十五日十二時許
      ，證人許嘉安所有0000000000號之行動電話曾
      與其聯絡二次（見警卷第十二頁、原審卷第八四頁），雖
      證人許嘉安於原審審理時改稱：「伊沒有向被告乙○○購
      買海洛因」云云，顯係事後迴護被告之詞，要難採信。此
      外，證人許嘉安為警查獲時經採尿送驗結果（與被告同時
      同地被查獲），確呈有嗎啡陽性反應，足見應有施用第一
      級毒品海洛因無疑，亦有嘉義巿衛生局檢驗涉嫌毒品及管
      制藥品之尿液檢體案件表一紙在卷可佐（見偵查卷第八六
      、八七頁）。堪認被告乙○○確有販賣第一級毒品海洛因
      予證人許嘉安三次無訛（按證人許嘉安雖證述有三、四次
      ，以有利於被告之次數三次計算）。
（四）被告乙○○確有於前揭時、地販賣第一級毒品海洛因予證
      人【吳坤彥】之事實，亦據證人吳坤彥在偵查及原審審理
      中證述綦詳（見偵查卷第七五頁、原審卷第一六０頁）。
      況被告係與證人甲○○、許嘉安同車遭查獲，查獲時被告
      係駕駛向證人吳坤彥所借得之自小客車等情以觀，被告與
      證人間應係朋友關係，且無重大仇怨，則證人吳坤彥應無
      誣陷被告乙○○販賣毒品之理，是證人吳坤彥之證詞，要
      屬可採。此外，證人吳坤彥為警查獲時經採尿送驗結果（
      同年三月廿四日下午五時十五分，在嘉義巿西區○○○街
      六十七號被查獲採尿），確呈有嗎啡陽性反應，足見應有
      施用第一級毒品海洛因無疑，有行政院衛生署管制藥品管
      理局管檢字第０九三０００三六四五號檢驗成績書一紙在
      卷可佐（見偵查卷第七０頁）。堪認被告乙○○確有販賣
      第一級毒品與吳坤彥無訛。
（五）按被告於上開時日為警查獲時，扣得前開物品乙節，業如
      前述，其中扣得之白色粉末三包均含有第一級毒品海洛因
      成分（合計淨重四點二八公克）等情，有法務部調查局九
      十三年五月六日調科壹字第一八０００一七六九號鑑定通
      知書一紙在卷足憑（見偵查卷第五八頁），且有夾鍊袋三
      十六個及電子磅秤一個扣案可佐，雖被告乙○○一再辯稱
      係供自己施用云云，惟倘被告乙○○購入毒品係供自己施
      用，何以需自備有電子磅秤，又如該分裝袋係為隨身攜帶
      毒品供自己施用，只需將毒品放置於可重複使用或自己慣
      用之容器即可，無須使用大小規格相同之夾鍊袋，且既係
      供己使用，自得重複使用，無須使用大量之夾鍊袋，倘非
      係要將毒品分裝售出牟利，何需隨身攜帶三十六個夾鍊袋
      ？是被告顯有意圖營利而販賣第一級毒品海洛因予甲○○
      、許嘉安、吳坤彥等三人等情，而電子磅秤顯係供販賣秤
      量、分裝袋係供販賣裝放第一級毒品海洛因之用。被告乙○○上開所辯與常情相悖，不足採信。
（六）至被告於原審審理時，固辯稱：伊父親在被查獲（即九十
      三年四月一日）前三、四天拿三萬六千元在家裡拿給伊，
      其中三萬元是要給姊姊的會錢，六千元是給小孩讀書錢，
      並非販毒所得云云，惟經原審傳訊被告父親呂清在到庭證
      述：在三月三十一日被告開車帶朋友回家時，說要去姊姊
      家，所以拿四萬元的會錢給被告，要伊轉交給伊的姊姊等
      情，互核所供時間有異、金額亦不同，是被告所辯該筆三
      萬八千三百元係為父親欲交予其姊姊之會錢云云，是否屬
      實固有可疑！然稽之前開認定被告販毒之時間、次數，亦
      無證據足以證明上開扣案現金即係被告實際販毒所得之金
      額。
（七）另被告又辯稱：王木村可以證明伊向證人吳坤彥購買毒品
      ，伊並未販毒云云，然證人王木村於原審審理時曾結證稱
      ：不知道被告是否有在販賣毒品等語（見原審卷第二一七
      至第二一八頁），則證人雖證述：曾在歐特屋汽車旅館見
      被告向證人吳坤彥購買毒品等語（見原審卷第二一五至二
      一六頁），亦難證明被告並未販賣毒品，而為有利被告之
      認定。
(八)按近年來政府為杜絕毒品之氾濫，對於查緝施用及販賣毒品
    之工作，無不嚴加執行，設若無利可圖，衡情一般持有毒品
    之人當無輕易將所持有之毒品轉讓他人而甘冒於再次向他人
    購買時，而有被查獲移送法辦之危險之理，足證被告販賣毒
    品海洛因顯有圖利之意圖，應堪認定。
（九）綜上所述，被告前揭所辯，均顯屬事後圖卸之詞，委無足
      採。本件事證已臻明確，被告有意圖營利，基於販買第一
      級毒品之概括犯意，以每次一千元之代價各販第一級毒品
      予甲○○十五次、吳坤彥二次、許嘉安三次共二十次，犯
      毒所得共計二萬元。
三、按海洛因係屬毒品危害防制條例第二條第二項第一款所規定
    之第一級毒品。核被告乙○○所為，係犯毒品危害防制條例
    第四條第一項之販賣第一級毒品罪。其自販入第一級毒品海
    洛因後，其後繼續性之持有，屬於行為之繼續，其販賣前後
    之持有行為，即應為販賣之高度行為所吸收，不另論罪。又
    被告先後多次販賣第一級毒品海洛因之犯行，時間緊接，所
    犯係構成要件相同之罪名，顯係基於一個概括犯意反覆實施
    ，應依連續犯以一罪論，其中法定刑為死刑、無期徒刑部分
    ，不得加重其刑，至法定刑罰金部分則依法加重其刑。又其
    曾受如事實欄所載之有期徒刑前科執行完畢，有臺灣高等法
    院被告全國前案紀錄表一份附卷可稽，其於有期徒刑執行完
    畢後五年內，再犯有期徒刑以上之本罪，為累犯，惟因所犯
    前述罪名，其中法定刑為死刑、無期徒刑，依刑法第六十四
    條第一項規定，不得加重其刑，至法定刑罰金部分則應加重
    其刑，並依刑法第七十條之規定遞加之。
四、原審以被告乙○○上開犯行明確因予論罪科刑，固非無見。
    惟查：(一)被告販賣毒品所得為二萬元，原判決認係三萬八千
    二百元，容有未洽。(二)又原審並未確實認定被告販賣毒品之
    次數前後計二十次，每次一千元，總計為二萬元，認定事實
    ，亦有違誤。(三)另後述五部分之事實（詳後述），原審未能
    詳加調查審酌，僅憑證人許嘉安片面有瑕疵之指述，遽認被
    告此部分犯行，亦有未洽。是被告上訴意旨猶執前詞否認犯
    罪空言指摘原判決不當，固無可取，但原判決既有前述可議
    之處，即屬無可維持，應由本院撤銷改判。爰審酌被告於假
    釋出獄後即生販毒之犯意併其犯罪動機、目的、手段、品行
    、智識程度，及其販賣第一級毒品之行為，使人沉迷於毒癮
    ，無法自拔，戕害國人身心健康，甚而引發男盜女娼各種犯
    罪，實為多種犯罪之源頭，對國家社會之傷害至深且鉅，且
    鑑於毒品販售常有暴利可圖，故非予嚴懲，不足以遏止此類
    非行，且被告於犯罪後仍飾詞否認犯行，態度不佳等一切情
    狀，量處無期徒刑，並依刑法第三十七條第一項規定宣告褫
    奪公權終身。至扣案之海洛因三包（合計淨重四點二八公克
    ），係屬查獲之第一級毒品，應依毒品危害防制條例第十八
    條第一項前段之規定，予以沒收銷燬之，又鑑驗所耗損之毒
    品，既已費失，自無庸宣告沒收銷燬，附此敘明。扣案之分
    裝袋三十六個、電子磅秤一個、門號0000000000
    行動電話一支及未扣案之門號0000000000、00
    00000000號行動電話各一支，業據被告乙○○自承
    為其所有（或以其姊姊呂怡旻名義申請，或朋友所給），且
    該物品顯然係供販賣第一級毒品海洛因時之分裝、測量、聯
    絡所用之物，均應依毒品危害防制條例第十九條第一項之規
    定，宣告沒收之，其中未扣案之門號0000000000
    、0000000000號行動電話各一支，如全部或一部
    不能沒收時，應追徵其價額或以其財產抵償之。又被告乙○○販賣第一級毒品海洛因所得財物共二萬元，雖未扣案（扣
    案現金三萬八千三百元無從證明即是上開販賣毒品所得），
    仍應依毒品危害防制條例第十九條第一項之規定，宣告沒收
    之（公訴人認應依刑法第三十八條第一項第二款宣告沒收，
    顯有誤會），如全部或一部不能沒收時，應以其財產抵償之
    。另扣案之0000000000號行動電話並無證據證明
    確係被告販毒所用，爰不予沒收，併予敘明（至扣案之摻有
    第一級毒品之香煙一支，係供施用，與本罪無關，依主從不
    可分原則，公訴人既未依違禁物得單獨宣告沒收之規定聲請
    沒收，本件自無從宣告沒收）。
五、不另為無罪諭知部分：
（一）公訴意旨略以：被告另於九十三年三月中旬某日，在嘉義
　　　市○○路、興雅路路口處，出售價格一千元之海洛因一包
　　　予某不詳姓名年籍之人。因認此部分被告亦涉犯販賣第一
　　　級毒品罪嫌且與前開論罪部分係基於概括犯意為之，請依
  　　連續犯論處云云。
（二）按犯罪事實應依證據認定之，無證據不得推定其犯罪事實
      ，刑事訴訟法第一百五十四條定有明文，故事實之認定，
      應憑證據，如未能發現相當證據，或證據不足以證明，自
      不能以推測或擬制之方法，以為裁判基礎。而認定不利於
      被告之事實，須依積極證據，茍積極之證據不足為不利於
      被告事實之認定時，即應為有利於被告之認定，更不必有
      何有利之證據。最高法院著有三十年上字第八一六號判例
      甚明。且刑事訴訟上證明之資料，無論其為直接或間接證
      據，均須達於通常一般之人均不致有所懷疑，而得確信其
      為真實之程度，始得據為有罪之認定，若其關於被告是否
      犯罪之證明未能達此程度，而有合理懷疑之存在，致使無
      從形成有罪之確信，根據「罪證有疑，利於被告」之證據
      法則，即不得遽為不利被告之認定，亦有最高法院七十六
      年度台上字第四九八六號判例可稽。又檢察官就被告犯罪
      事實，應負舉證責任，並指出證明之方法。刑事訴訟法第
      一百六十一條第一項亦定有明文。因此被告並無自證無罪
      之義務，此乃無罪推定之原則。是以何項卷證資料有利於
      被告或不利於被告，應由擔任公訴角色之檢察官盡其舉證
      之義務，此乃上開法條規定公訴人於刑事訴訟程序進行中
      應盡之法定義務。故最高法院著有九十二年台上字第一二
      八號判例，闡明「刑事訴訟法第一百六十一條已於民國九
      十一年二月八日修正公布，其第一項規定：檢察官就被告
      犯罪事實，應負舉證責任，並指出證明之方法。因此，檢
      察官對於起訴之犯罪事實，應負提出證據及說服之實質舉
      證責任。倘其所提出之證據，不足為被告有罪之積極證明
      ，或其指出證明之方法，無從說服法院以形成被告有罪之
      心證，基於無罪推定之原則，自應為被告無罪判決之諭知
      」之意旨甚明。
（三）公訴人認被告亦涉有上開部分罪嫌，無非以上開事實，業
      據證人許嘉安在警詢、偵查證述綦詳，且有前開扣案證物
      可憑，為其主要之論據。訊之被告堅詞否認上開犯行，辯
      稱伊未販賣毒品，係吳坤彥在販賣的等語。
（四）經查：
  　(1)按證人、鑑定人依法應具結而未具結者，其證言或鑑定意
  　　見，不得作為證據。刑事訴訟法第一百五十八條之三定有
  　　明文，證人許嘉安於警訊時固供稱：伊於九十三年三月中
  　　旬曾與乙○○一同駕駛我所有之自小客車至嘉義巿友愛路
  　　與興雅路口交易海洛因一小包價格一千元販賣給乙名不詳
  　　男子等語（見警卷第十四頁），惟其既未具結且係審判外
      之言詞陳述，依上開規定自不得作為證據。
    (2)至證人許嘉安另於偵查中到庭具結稱：「我曾陪乙○○在
      九十三年三月中旬至嘉義巿友愛路、興雅路口販賣海洛因
      一小包給我不認識之人」等情無訛，惟據其所證：「當天
      乙○○至我住處向我借車，說要外出，我便與他一起出去
      ，乙○○把車開至友愛路與興雅路口，有人打電話來，我
      聽到乙○○問對方要買多少，後來有車子停在可利亞前，
      乙○○便攜帶海洛因下車，乙○○返回車上時有說出售海
      洛因一包，賣得一千元。」（問：乙○○向你借車時有無
      跟你說要去賣毒品？）沒有等情（見偵查卷第三五頁），
      則其於上開時日僅係陪同被告乙○○外出，並未下車，亦
      未親見被告販賣第一級毒品予何人。是其上開所證被告販
      賣第一級毒品之事實是否可採，即非無疑！況其於原審審
      理時經隔離詰問，則全盤否認上情，並改稱毒品係向吳坤
      彥購買的云云（見原審卷第一二四至一三七頁），自難以
      上開前後不一有瑕庛之證詞，遽為不利於被告之認定。
    (3)至被告於九十三年四月一日經警查獲時，雖扣有上開事實
      欄所示之毒品、夾鍊袋及電子磅秤等物。惟其距前開許嘉
      安所證販賣毒品之時間即九十三年三月中旬已有半月之久
      ，是否得以推定上開販賣第一級毒品行為為真，亦有可疑
      。
    (4)故本件證人許嘉安此部分之證述，既為被告所堅詞否認，
      且所證內容又非其親見，依「罪證有疑利於被告」之原則
      ，實難以證人許嘉安有瑕疵之供證，及僅憑上開扣案物品
      ，即推測被告有此部分販毒犯行。
（五）綜上所述，此部分公訴人所舉事證，尚有合理之懷疑存在
      ，無從使一般人均不致有所懷疑，而認定被告有此部分販
      賣毒品海洛因之確信，是僅以證人許嘉安之證言，仍不能
      作為對被告不利之認定。此外，復查無其他確切證據足資
      證明被告有此部分犯行，故被告此部分之犯行尚屬不能證
      明，本應為無罪之諭知。原審未能詳加調查審酌，僅憑證
      人許嘉安單一有瑕疵之指述，遽認被告有此部分犯行，容
      有未洽。惟公訴人認此部分與被告上開科刑部分具有連續
      犯關係，為裁判上一罪，爰不另為無罪之諭知。
據上論結，應依刑事訴訟法第三百六十九條第一項前段、第三百
六十四條、第二百九十九條第一項前段、毒品危害防制條例第四
條第一項、第十八條第一項前段、第十九條第一項，刑法第十一
條、第五十六條、第四十七條、第三十七條第一項，判決如主文
。
本案經檢察官王碧霞到庭執行職務。
中　　華　　民　　國　　94　　年　　10　　月　　25　　日
                  刑事第四庭　　審判長法　官　吳志誠
　                                    法　官　陳珍如
　                                    法　官　林勝木
以上正本證明與原本無異。
如不服本判決，應於收受本判決後十日內向本院提出上訴書狀。
其未敘述上訴理由者並得於提起上訴後十日內向本院補提理由書
狀（均須按他造當事人之人數附繕本）「切勿逕送上級法院」。
　　　　　　　　　　　　　　　　　　　書記官　吳秋賢
中　　華　　民　　國　　94　　年　　10　　月　　26　　日
附錄本案論罪科刑所依據之法條：
毒品危害防制條例第四條：
製造、運輸、販賣第一級毒品者，處死刑或無期徒刑；處無期徒
刑者，得併科新台幣一千萬元以下罰金。
